【裁判字號】    89,易,3938
【裁判日期】    900302
【裁判案由】    違反勞動基準法
【裁判全文】
臺灣臺中地方法院刑事判決                        八十九年度易字第三九三八號
    公  訴  人  台灣台中地方法院檢察署檢察官
    被      告  丁○○
    選任辯護人  常照倫  律師
右列被告因違反勞動基準法案件，經檢察官聲請簡易判決處刑（八十九年度偵字第一
六四一四號）暨移送併辦（八十九年度偵字第一六三二七號），本院台中簡易庭認不
宜以簡易判決處刑，移由本院刑事庭改依通常程序審理，本院判決如左：
    主  文
丁○○無罪。
    理  由
一、檢察官聲請簡易判決處刑意旨略以：被告丁○○係設於台中市○○區○○街三五
    號之「水果王電子遊藝場」之負責人，其明知依勞動基準法第四十九條規定，女
    工不得於午後十時至翌晨六時之時間內工作，竟未經主管機關核準，於民國八十
    九年九月間，分別僱用女工乙○○、丙○○、戊○○、甲○○、葉文玲及己○○
    等人，於夜間零時至翌晨八時之時間內，在上址遊藝場內擔任開分員、吧台員等
    工作，嗣於八十九年九月十日零時三十分許，在上址為警查獲，因認被告涉有違
    反勞動基準法第四十九條之罪嫌，應依同法第七十七條之規定處斷等語。
二、按犯罪事實應依證據認定之，無證據不得推定其犯罪事實，刑事訴訟法第一百五
    十四條定有明文。
三、查本件公訴人認被告丁○○涉有違反勞動基準法第四十九條之罪嫌，係以被告丁○○所為坦承雇用上開女性員工於夜間從事工作等語，並經證人乙○○、丙○○
    、戊○○、甲○○、葉文玲及己○○等人證實在卷，為其主要論據。惟訊據被告
    丁○○固坦承有右揭雇用證人乙○○、丙○○、戊○○、甲○○、葉文玲及己○○等女性員工在夜間工作之事實，惟堅決否認有何犯行，並辯稱：伊所經營之遊
    藝場，係屬娛樂業，為勞動基準法第三十條之一所規定，經中央主管機關指定之
    行業，且伊有為女性員工提供宿舍及交通工具，自無勞動基準法第四十九規定之
    適用等語。經查：
    （一）按勞動基準法第三十條之一規定：「中央主管機關指定之行業，雇主經工
          會或勞工半數以上同意後，其工作時間得依下列原則變更：一、四週內正
          常工作時數分配於其他工作日之時數，每日不得超過二小時，不受第三十
          條第二項之限制。二、當日正常工時達十小時者，其延長之工作時間不得
          超過二小時。三、二週內至少有二日之休息，作為例假，不受第三十六條
          之限制。四、女性勞工，除妊娠或哺乳期間者外，於夜間工作，不受第四
          十九條之限制。但雇主應提供完善安全衛生設施」。查娛樂業已據行政院
          勞工委員會於八十八年二月十九日，以台（八八）勞動二字第○○四二五
          六號函釋，指定為勞動基準法第三十條之一之行業。另查，台中市政府八
          十九年十二月十一日八九府勞資字第一七○一二○號函亦載明：「．．．
          娛樂業為適用勞動基準法第三十條之一之行業．．．」（見八十九年度偵
          字第一六三二七號偵查卷第四一頁），又被告丁○○經營「水果王電子遊
          藝場」，有營利事業登記證及電子遊藝場營業級別證影本各一份附於台中
          市警察局第四分局刑事案件偵查卷宗內可稽，是被告丁○○所經營之電子
          遊藝場，係屬娛樂業，依勞動基準法第三十條之一第一項第四款前段規定
          ，不受同法第四十九條之限制。
    （二）次按，勞動基準法第三十條之一第一項第四款但書雖規定：雇主應提供完
          善安全衛生設施。惟勞動基準法對違反該規定者，並無處罰之明文，是經
          指定為勞動基準法第三十條之一之行業，雇主如未提供完善安全衛生設施
          ，即令女工在夜間工作，該法既未明定其處罰內容，依罪刑法定之原則，
          本不得援引已被排除適用之勞動基準法第四十九條第一項規定而依同法第
          七十七條論處罪責。至行政院勞工委員會八十六年七月八日台（八六）勞
          動三字第○二八四九八號函釋固表示：「經指定為勞動基準法第三十條之
          一第一項之行業，該條第四款但書規定雇主應提供完善安全衛生設施，係
          指雇主對於擬使女工從事夜間工作之工作場所安全衛生設備與措施，應經
          勞動檢查機構檢查合格，未經檢查合格，該事業單位應不得使女工於午後
          十時至翌晨六時之間工作」。惟查，勞動基準法第四十九條第一項係規定
          ，除符合表列要件，並經主管機關核准者外，女性勞工不得在夜間工作；
          而同法第三十條之一第一項第四款之規定，則係同法第四十九條第一項女
          性勞工不得在夜間工作限制之放寬規定。同法第四十九條第一項明定事業
          須經主管機關核准後，始得使女工於夜間從事工作，然同法第三十條之一
          第一項第四款並未明定經中央主管機關指定之行業，如使女性勞工於夜間
          工作應申請主管機關核准，至同款但書雖課予雇主應提供完善安全衛生設
          施之義務，但勞動基準法或其施行細則，對此均未為任何規定，亦未課予
          經中央主管機關指定之行業，如使女性勞工於夜間工作時，應事先申請主
          管機關或勞動檢查機關進行安全衛生設施之檢查，自難單憑主管機關單方
          之解釋，即課予雇主法律所未明文規定或經法律授權之行政命令所未規定
          之「報請檢查」義務。此外，公訴人復末論及被告所經營之上開遊藝場，
          有何違反勞工安全衛生設施之具體事證，本院復查無其他積極證據足資證
          明被告有何犯行，不能證明被告犯罪，依法應為其無罪判決之諭知。
四、台灣台中地方法院檢察署八十九年度偵字第一六三二七號就被告丁○○於八十九
    年八月間所涉違反勞動基準法行為，移送併辦前來，惟被告丁○○被訴違反勞動
    基準法犯行，既經判決無罪，自與併辦部分無實質上或裁判上一罪關係可言，此
    部分既未經提起公訴，本院亦無從加以審判，應退回檢察官另行處理，附此敘明
    。
據上論斷，應依刑事訴訟法第四百五十二條、第三百零一條第一項，判決如主文。
中      華      民      國    九十      年      三      月      二      日
                                台灣台中地方法院刑事第七庭
                                    法  官  林  宗  成
右正本證明與原本無異。
如不服本判決，應於送達後十日內向本院提出上訴狀 （須附繕本） ，上訴於台灣高
等法院台中分院。
                                    書記官
中      華      民      國    九十      年      三      月      二      日


司法院資訊處製作；財團法人民間司法改革基金會備份。
